【裁判字號】    97,台上,230
【裁判日期】    970117
【裁判案由】    違反毒品危害防制條例
【裁判全文】
最高法院刑事判決              九十七年度台上字第二三０號
上  訴  人  甲○○
選任辯護人  張慶宗律師
上  訴  人  乙○○
上列上訴人等因違反毒品危害防制條例案件，不服台灣高等法院
台中分院中華民國九十六年八月七日第二審更審判決（九十五年
度上更(一)字第三七三號，起訴案號：台灣南投地方法院檢察署九
十三年度偵字第四三三九號，九十四年度偵字第二四五、二四六
號），提起上訴，本院判決如下：
    主  文
上訴駁回。
    理  由
按刑事訴訟法第三百七十七條規定，上訴於第三審法院，非以判
決違背法令為理由，不得為之。是提起第三審上訴，應以原判決
違背法令為理由，係屬法定要件。如果上訴理由狀並未依據卷內
訴訟資料，具體指摘原判決不適用何種法則或如何適用不當，或
所指摘原判決違法情事，顯與法律規定得為第三審上訴理由之違
法情形，不相適合時，均應認其上訴為違背法律上之程式，予以
駁回。本件原判決認定上訴人甲○○、乙○○及簡建棟、蕭順昌
（簡、蕭部分，均未據上訴）明知安非他命係毒品危害防制條例
所列之第二級毒品，不得持有、運輸、製造及販賣。民國九十三
年六月間，簡建棟在台中縣大里市○○路一五一巷二十六號製造
安非他命，並與蕭順昌基於共同售賣安非他命牟利之概括犯意聯
絡，由簡建棟提供安非他命，蕭順昌負責轉交予賣主。同年十二
月二十九日，簡建棟駕車自上址運輸安非他命五大包至彰化縣二
水鄉交付蕭順昌（其中三公斤安非他命擬售賣綽號「俊成」之不
詳姓名者，其餘則準備售賣他人之用）後，隨即離去，經警方專
案小組跟監至其製造安非他命之上開處所。簡建棟因恐事跡敗露
，擬將安非他命結晶體及水溶液移至他處藏匿，遂於同日晚上電
約甲○○前來相敘。同晚九時許，甲○○駕車搭載其前妻乙○○
抵達後，簡建棟表示願以新台幣三萬元為酬，委請甲○○運輸安
非他命結晶體及水溶液至他處藏匿。甲○○為貪圖報酬，與簡建
棟共同基於運輸安非他命之犯意聯絡，將車停靠在上址門前，以
便搬運安非他命結晶體及水溶液等物。其間，乙○○亦基於幫助
運輸安非他命之犯意，將安非他命結晶體裝入塑膠袋內，俾便搬
運上車。翌（三十）日凌晨三時許，簡建棟將安非他命水溶液四
桶及結晶體二十六包放在汽車後行李箱及後座，準備妥當後，甲
○○甫欲駕車離開而著手運輸時，經警查獲，致未運輸得逞等情
。爰撤銷第一審關於甲○○、乙○○部分之判決，改判論處甲○
○共同運輸第二級毒品未遂，乙○○幫助運輸第二級毒品未遂罪
刑，已敘明其所憑之證據及認定之理由，而以上訴人等否認犯罪
所持之辯解為不足採，予以指駁綦詳。所為論敘，俱有卷存之證
據資料可資覆按，從形式上觀察，並無判決違背法令之情形存在
。復查警方專案小組於上開時地，在甲○○駕駛之小客車內查獲
塑膠袋裝安非他命二十六包及塑膠桶裝安非他命水溶液四桶，復
進入台中縣大里市○○路一五一巷二十六號執行搜索，迄同日十
時許，始帶同甲○○至法務部調查局中部地區機動工作組（下稱
中機組），等候選任辯護人謝勝隆律師到場後，始行詢問。此期
間，甲○○均有適當休息，其所為陳述係出於自由意思。參酌中
機組之詢問筆錄，甲○○僅自白簡建棟委請運輸安非他命部分，
而否認其他犯行，且該部分自白係在詢問之初即已供述，並非長
時間詢問後為之，顯無疲勞訊問情事。又甲○○在初詢時，因已
供認運輸安非他命之部分事實，調查員及檢察官才告知如供出其
他製造毒品線索，可適用「污點證人」規定處理，並非先以「污
點證人」誘使甲○○自白。再勘驗中機組詢問錄影帶結果，聲音
雖不甚清晰，但選任辯護人到場前，甲○○係趴在桌上睡覺，迨
選任辯護人到場後才接受詢問，復據檢察官到場訊問，筆錄經甲
○○閱覽後簽名，所辯其於中機組之陳述係疲勞詢問、利誘等不
正方法而取得等語，不足採信。原判決已綜合證人即律師謝勝隆
、中機組調查員楊秉堯等人之證言及全部卷證資料，詳加審酌判
斷（見原判決第七頁第二十行至第九頁第七行）。甲○○上訴意
旨仍執陳詞辯解，以其陳述非出於自由意思置辯，漫就判決內已
明白論斷之事項，憑己見再事爭執，難符合第三審上訴之法定要
件。再，起訴意旨以上訴人等與簡建棟共同製造安非他命，以之
售賣牟利等情，認涉有毒品危害防制條例第四條第二項製造、販
賣第二級毒品罪嫌，提起公訴；但犯罪事實欄就上訴人等於上開
時地搬運安非他命欲離開現場，經警查獲之事實，已有記載，雖
未援引同條項運輸第二級毒品罪名，仍應認運輸第二級毒品部分
業經起訴，自應併予審判，判決內亦已論敘翔灼（見原判決第二
十三頁第十五行至第十八行），核無上訴人等上訴意旨所稱未受
請求之事項予以判決之違法情事。又原判決以運輸毒品罪之所謂
「運輸」係指轉運輸送，亦即由一地轉運輸送至另一地而言；其
既遂、未遂應以已否起運離開現場為準。甲○○與簡建棟於上開
時地，擬將安非他命水溶液及結晶體遷移至他處，已裝載於小客
車後行李箱及後座，準備妥當，甲○○並已上車發動引擎，顯已
著手於運輸行為，尚未起運離開現場，即經警查獲，仍止於運輸
未遂，理由內併已詳加調查說明（見原判決第二十頁第十七行至
第十八行），尤無判決適用法則不當及不載理由之違誤。上訴人
等其餘上訴意旨所稱各節，係就原審採證認事職權之適法行使，
持其主觀上之意見砌詞指摘，並為單純事實上之爭執，均與法律
規定得為第三審上訴理由之違法情形，不相適合，其上訴為違背
法律上之程式，應予駁回。
據上論結，應依刑事訴訟法第三百九十五條前段，判決如主文。
中    華    民    國  九十七  年    一    月   十七   日
                      最高法院刑事第二庭
                          審判長法官  紀  俊  乾
                                法官  黃  正  興
                                法官  陳  東  誥
                                法官  林  錦  芳
                                法官  石  木  欽
      本件正本證明與原本無異
                                      書  記  官
中    華    民    國  九十七  年    一    月  二十一  日
                                                      Ｅ


司法院資訊處製作；財團法人民間司法改革基金會備份。
